【裁判字號】    99,交聲,805
【裁判日期】    991004
【裁判案由】    違反道路交通管理處罰條例聲明異議
【裁判全文】
臺灣士林地方法院交通事件裁定         99年度交聲字第805號
原處分機關  臺北市交通事件裁決所
異  議  人
即受處分人  甲○○
上列異議人因違反道路交通管理處罰條例案件，不服原處分機關
臺北市交通事件裁決所中華民國99年6 月9 日北市裁罰字第裁22
-Z00000000 號裁決（原舉發單號：Z00000000號），向本院聲明
異議，本院裁定如下：
    主  文
異議駁回。
    理  由
一、原舉發及處分意旨略以：異議人即受處分人甲○○於民國九
    十九年三月十三日凌晨零時五十二分許，駕駛００一一－Ｑ
    Ｙ號自用小客車，以時速一百六十一公里之速度，在限速每
    小時一百公里之國道一號高速公路北上三十公里處行駛，超
    速六十公里以上，而未逾八十公里，因依道路交通管理處罰
    條例第四十三條第一項第二款、第四項規定，裁處異議人罰
    鍰新臺幣（下同）八千元，並記違規點數三點，另應參加道
    路交通安全講習。
二、異議意旨略以：伊行經警方測速點時，車速約一百一十到一
    百二十公里之間，當時除有兩、三部車和伊併行以外，並有
    一部不詳黑色小客車超越伊前方，有可能造成員警誤判，而
    且警員並非現場將伊攔停，而係尾隨伊一段路之後，才示意
    伊停車受檢，且警員亦未提出任何證據證明伊超速，為此聲
    明異議云云。
三、經查，證人即舉發警員乙○○到庭證稱：「本件是我和學長
    孫炎基舉發的，當天是三月十三日凌晨出勤，我們在高速公
    路北上三十公里處，那邊有個避車彎，我們將警車停放那邊
    ，進行測速勤務，當天是孫警員開車，我在旁測速，北上三
    十公里處有一個小彎，測距約二百五十公里到三百公里，我
    有測到異議人這台車，我是先以車燈判斷，認為異議人車速
    很快，再用雷射槍測速後，測得他的車速都在一百六十至一
    百六十一公里，我隨即通知學長開啟警示燈及鳴按喇叭，然
    後攔停異議人進行之後的盤查程序，攔停的地點是北上二十
    九公里處」、「雷射槍是單點測速的，同時有測距的功能，
    槍上有一顆按鈕，按下去後視窗會有一個小紅點，用那個紅
    點對準要測速的物體，因為車輛在移動，所以我們也要跟著
    移動，如果有對準，雷射槍就會顯示出該物體的速度及距離
    」、「這是非固定式的移動式測速器，所以沒有列印資料，
    可是我們一定會給當事人過目，告知他的速度及測得的距離
    ，而且在紅單上也會給當事人確認與他看到的數值是否一樣
    」、「當時是凌晨，車都很少，異議人一出彎時確實只有他
    一輛車，而且我們也不會選擇有太多車輛的時候來測速，以
    避免有爭議」等語（本院九十九年八月二十四日審理筆錄）
    ，並提出警員出勤領用裝備登記簿、雷射測速儀檢定合格證
    書各一份為證，即異議人亦不否認目睹雷射測速儀測得之數
    據為時速一百六十一公里等語（同上筆錄），由乙○○所述
    可知，本件採證、舉發過程並無瑕疵可指，而觀諸上開領用
    裝備登記簿、雷射測速儀檢定合格證書所載，當日乙○○用
    於測速之雷射測速儀功能正常，所測得異議人車速之數據，
    亦無可疑，參酌乙○○與異議人素不相識，僅因服勤公務，
    偶然舉發本件違規，不僅無憑空捏造違規事實，藉此誣攀異
    議人之必要，且由乙○○當時所以在場，本即為預備觀察、
    舉發交通違規而來一節，亦可認定其對異議人之違規情事，
    有特別予以注意之原因，非倉促間可能誤認，或不及使用測
    速儀輔助認定者可比，綜上，應足認乙○○上揭證詞屬實，
    可以採信。
四、異議人雖以前詞置辯，惟與上開事證不符，而衡諸乙○○單
    純服勤公務，立場較異議人為中立，且其採證過程亦無誤認
    之虞等情，自以乙○○所述，較為可信。再者，交通警員製
    單舉發道路交通違規事件，係本於其親身觀察所得，是故，
    乙○○本人所述，即可採為認定本件違規事實之證詞，僅係
    其證明力尚待推敲而已，而本件不論許員採證、舉發之作業
    過程，或者儀器測速之正確性，均無可疑，又如前述，是故
    ，本院自得據以認定異議人之違規事實，此非無證據可比，
    至於本件雷射測速儀無法列印相關數據，或拍照採證，係儀
    器不具備上開功能，並非警員操作疏失，也無法憑此認定乙
    ○○證詞不實，何況交通違規事件不僅數量眾多，且往往倏
    然發生，瞬間即逝，若謂警員舉發均一律需預留證據以證其
    實，則交通違規之取締，勢將窒礙難行，準此，乙○○證詞
    既無瑕疵可指，亦無證據證明乙○○有捏造事實，違法取締
    之不法情事存在，則縱然本件確無採證照片存在，亦不足採
    為有利於異議人之認定。綜上，異議人所辯，均不可採。
五、按「交通法庭認為聲明異議無理由者，應以裁定駁回之」，
    道路交通案件處理辦法第十九條定有明文，再按，「汽車駕
    駛人，駕駛汽車有下列情形之一者，處新臺幣六千元以上二
    萬四千元以下罰鍰，並當場禁止其駕駛：‧‧‧（二）行車
    速度，超過規定之最高時速六十公里以上。（餘項略）」，
    道路交通管理處罰條例第四十三條第一項第二款定有明文；
    上開違規情形依同條第四項、第五項規定，並應吊扣汽車牌
    照三個月，另應接受道路交通安全講習。經查，異議人確有
    前開超速行駛，達六十公里以上之違規行為，已見前述，原
    處分機關因依上引處罰條例規定，並參酌「違反道路交通管
    理事件統一裁罰基準表」表定事項，裁處異議人罰鍰八千元
    ，並應接受道路交通安全講習，另吊扣汽車牌照三個月，經
    核並無不合。異議人以其僅略略超速，儀器可能因他車介入
    誤判為由，向本院聲明異議，為無理由，應予駁回。爰裁定
    如主文。
據上論斷，應依道路交通案件處理辦法第十九條，裁定如主文。
中    華    民    國    99    年    10    月    4     日
                    交通法庭  法  官  陳彥宏
以上正本證明與原本無異。
如不服本裁定，應於送達後5 日內，向本院提出抗告狀。
                              書記官  范煥堂
中    華    民    國    99    年    10    月    8     日

司法院資訊處製作；財團法人民間司法改革基金會備份。
